【裁判字號】    92,易,978
【裁判日期】    921209
【裁判案由】    恐嚇等
【裁判全文】
臺灣彰化地方法院刑事判決                          九十二年度易字第九七八號
    公  訴  人  臺灣彰化地方法院檢察署檢察官
    被      告  丙○○
    選任辯護人  吳天富律師
右列被告因恐嚇案件，經檢察官提起公訴（九十一年度偵字第五三八九號），本院判
決如左：
    主      文
丙○○共同以強暴使人行無義務之事，處有期徒刑月，如易科罰金，以佰元折算
壹日。
    事      實
一、乙○○負責為地下錢莊收取高額利息之債務，並多次以暴力、恐嚇方式向急迫、
    輕率或無經驗之不特定多數人討債（乙○○現由本院另案審理中）。丁○○於九
    十一年七月間急需用錢，因閱讀夾報內之廣告而得悉乙○○所屬地下錢莊所刊登
    之借款訊息，即以電話聯繫經營地下錢莊之業者借款新台幣（下同）四萬元，並
    約定於九十一年七月四日上午十時許，在彰化縣埔心鄉「大潤發」停車場後方交
    款。乙○○遂與二名不詳姓名之男子前往上址與丁○○見面，惟於交款前先預扣
    第一期利息八千元及手續費一千元，故丁○○僅實際上僅拿到三萬一千元，並約
    定十日為一期，到期再聯絡收款。丁○○陸續於同年七月十五日清償一萬六千元
    （含本金一萬元及利息六千元）予乙○○，及於同年七月二十五日再交付六千元
    利息予某不詳姓名年籍之男子。嗣地下錢莊業者於九十一年八月五日聯絡丁○○
    應繳付第一期本金一萬元，丁○○稱於七月十五日已曾給付而由乙○○收取，遭
    對方否認，遂相約於次日再見面商談。於九十一年八月六日十六時許，乙○○與
    丙○○及一不詳姓名年籍之成年男子，三人共同基於犯意之聯絡，由乙○○駕駛
    車牌號碼九Ｑ─五八四０號自小客車，至彰化縣溪湖鎮果菜市場北側，向丁○○
    追討一萬元之本金，惟丁○○仍堅稱先前已經給付過，乙○○即怒斥丁○○，並
    命令其坐上乙○○之車，丁○○不從而返回自已所駕之小客車之駕駛座上，此時
    傳國賓、丙○○及另一名姓名不詳之男子即跟隨坐上丁○○之自用小客車（乙○○坐在右前座，其餘二人坐在後座），乙○○在車上以右手掌摑丁○○右臉頰二
    下、左臉頰一下，致丁○○受有左下巴挫傷血腫（３×２公分）之傷害（未據告
    訴），並出言稱：「要還本金四萬元，否則再打妳，及對妳家人不利」等語，以
    此方式恐嚇丁○○，致其心生畏懼並危及其安全。後座不詳姓名年籍之成年男子
    復要求丁○○交出手機（序號000000000000000）而強取之，致
    妨害丁○○使用該手機之權利。丁○○一再請求返還手機，惟乙○○等三人均不
    理會，隨即駕車離去。丁○○於翌日向警方報案，並再與地下錢莊聯繫。殆乙○○於同年八月九日中午十二時前往丁○○家中討債時，為警當場查獲，並在屋外
    乙○○之車上查獲丙○○。二日後丁○○之手機被丟棄於住家門口而尋獲。
二、案經丁○○訴請彰化縣警察局溪湖分局報請台灣彰化地方法院檢察署檢察官偵查
    起訴。
    理      由
一、訊據被告丙○○固坦承於九十一年八月六日陪同另案被告乙○○前往溪湖果菜市
    場等找告訴人等情不諱，惟矢口否認有恐嚇及妨害他人行使權利之犯行，辯稱：
    另案被告乙○○於八月六日是來找伊出去玩，原先不知道乙○○是要去討債的云
    云。經查：
（一）告訴人丁○○於本院審理時具結證稱：「大約在八月五日下午四點，那個小姐
      （指地下錢莊的聯絡人員）打我家電話，說我一萬元本金沒有如期攤還，我說
      我有還，我還跟他說我有問乙○○要不要開收據給我，他說不用，但是那位小
      姐堅持我沒有還，還罵我髒話」、「八月六日那天乙○○打電話來說要談一萬
      元的事情，他跟我電話聯絡之後就開車過來，我們約在溪湖果菜市場北側講話
      」、「乙○○那天開車帶了二個人到溪湖果菜市場，根據體型看，其中一個人
      很像被告，時間太久了，我不能確定是不是被告」、「他們神情很兇，叫我上
      他們的車，我說不要，後來就坐回我的車子，他們就坐上我的車，乙○○坐前
      座，其餘二人坐後座，乙○○叫我還他本金一萬元，我說我已還他，他說沒收
      到，愈說愈兇，還打我，後來後座比較胖的那一個，拿了我的手機，他說如果
      我不還錢，他要對我本身及我的家人不利」、「除了在場的對方三人，沒有其
      他人看到這個過程，在場者沒有人出面制止」、「乙○○打我之後，長的像被
      告的那個人就下車，然後那個胖胖的人叫我手機拿起來，直接把我的手機搶走
      ，乙○○講完那些狠話之後，他們就離開了，後來我追出去要拿回我的手機，
      結果他們硬是把車子開走」等語。由上述告訴人之證詞，可知其於九十一年八
      月六日確曾遭暴力討債及被剝奪使用手機之權利，對其中一人是否為被告則無
      法確定，此與告訴人於警訊中能明確指認之情節不符。觀諸告訴人於九十一年
      八月九日指認時，距事發當時只有三天，記憶深刻，所為之陳述具有較為可信
      之特別情況，依刑事訴訟法第一百五十九條之二之規定，其警訊筆錄得作為證
      據。依告訴人於警訊中所言：「丙○○即是八月六日來向我討債之其中一人」
      ，而明確指述在卷，核與被告坦承八月六日在場之情節相符。
（二）被告與告訴人對質時坦承其當天確曾陪同乙○○前往溪湖果菜市場，惟辯稱以
      為乙○○來找他去玩，事先不知道乙○○要去作什麼事云云，且否認曾經坐上
      告訴人所駕之自用小客車。惟查告訴人與被告素不相識，且無嫌隙，自無任意
      攀誣被告之理，而告訴人於本院審理時指述對方三個人都有上車，並證稱「乙○○打完之後，像被告的那個人就下車，然後胖胖的人叫我手機拿起來」等情
      ，雖未描述被告有參與毆打或搶取手機之行為，然應足以認定被告確曾坐上告
      訴人之汽車，此舉對於獨自到場之女性告訴人而言，自會產生相當恐懼之感覺
      ，且被告自承有看到乙○○毆打告訴人等情，卻未出手阻止，對於告訴人請求
      返還手機之舉動亦相應不理，應認被告主觀上與其他在場人確有共同犯意之聯
      絡，被告陪同乙○○等人到場以上述方式達成暴力討債之目的，確已分擔實施
      犯罪行為。被告辯稱沒有坐上告訴人之汽車及事先對討債過程不知情云云，顯
      係事後卸責之詞，不足採信。
（三）至起訴書雖記載被告於九十一年八月九日隨同乙○○前往告訴人家中而為警查
      獲等情，並認被告亦參與該日由乙○○等人共同實施之恐嚇犯行，惟被告自稱
      當日其在車上睡覺，沒有進入告訴人之家中，核與告訴人證述情節相符，可知
      被告於九十一年八月九日案發時並未出現在告訴人面前，自不足以對告訴人造
      成任何心理上或身體上之威脅，或分擔實施任何犯罪行為，尚難遽以認定被告
      有參與八月九日之犯行，此部分罪嫌不足，併予敘明。
（四）綜合告訴人於警訊及本院審理時之指述，及被告於本院審理時之供述，佐以告
      訴人所提供之道安醫院驗傷診斷書、刊登借款之廣告紙一張，及和信、東信及
      遠傳電信股份有限公司所提供之用戶資料及通聯紀錄，暨另案被告乙○○於本
      院九十二年度訴字第四二七號案件審理時坦承確有借款予告訴人，及其曾以暴
      力方式為地下錢莊催討多筆債務（見本院九十二年七月二十一日訊問筆錄），
      而被告亦坦承在本件案發之前，即略知乙○○係從事地下錢莊借款之工作等一
      切情狀，應認被告確與另案被告乙○○及前述不詳男子間互有犯意之聯絡，而
      共同實施九十一年八月六日之犯行。本件事證明確，被告犯行堪以認定。
二、核被告所為，係犯刑法第三百零四條第一項之妨害他人行使權利罪，及同法第三
    百零五條之恐嚇罪。其與另案被告乙○○及在場不詳姓名年籍之成年男子間，互
    有犯意之聯絡及行為之分擔，均為共同正犯。被告所犯上述二罪，有手段、目的
    之牽連關係，依刑法第五十五條之規定，應論以較重之一罪（即妨害他人行使權
    利罪）。起訴書記載被告於九十一年八月九日亦參與恐嚇犯行等情，尚不能證明
    ，已如前述，惟此部分縱使成立犯罪，與前揭有罪部分之犯行亦應有連續犯及牽
    連犯之裁判上一罪關係，爰不另為無罪之諭知，併予敘明。茲審酌被告陪同乙○○等人以暴力向告訴人追討四萬元債務之動機、目的，被告在場陪同助勢而未親
    自動手打人或強取手機之犯罪情節，及其於偵審時均否認犯行之犯後態度，暨告
    訴人遭恐嚇後認已危及其本身及家人之身體、居家安全，因懼怕而報警處理等一
    切情狀，量處如主文所示之刑，並諭知易科罰金之折算標準，以示懲戒。
據上論斷，應依刑事訴訟法第二百九十九條第一項前段，刑法第二十八條、第三百零
四條第一項、第三百零五條、第四十一條第一項前段、第五十五條，罰金罰鍰提高標
準條例第一條前段、第二條，判決如主文。
本案經檢察官甲○○到庭執行職務。
中      華      民      國      九十二    年    十二    月      九      日
                                臺灣彰化地方法院刑事第三庭
                                      審判長法官  余  仕  明
                                      法      官  施  坤  樹
                                      法      官  黃  玉  齡
右正本證明與原本無異。
如不服本判決，應於判決送達後十日內向本院提出上訴狀( 須附繕本 )。
告訴人或被害人對於判決如有不服具備理由請求檢察官上訴者，其上訴期間之計算係
以檢察官收受判決正本之日期為準。
                                      法院書記官  許  騰  云
中      華      民      國      九十二    年    十二    月      九      日
附錄本案論罪科刑法條全文：
刑法第三百零四條第一項
以強暴、脅迫使人行無義務之事或妨害人行使權利者，處三年以下有期徒刑、拘役或
三百元以下罰金。
刑法第三百零五條
以加害生命、身體、自由、名譽、財產之事，恐嚇他人致生危害於安全者，處二年以
下有期徒刑、拘役或三百元以下罰金。


司法院資訊處製作；財團法人民間司法改革基金會備份。
